臺灣高等法院刑事判決　　　　　　　　　　　　　　九十一年度上易字第一九號
　　上　訴　人　臺灣基隆地方法院檢察署檢察官
　　被　　　告　甲○○
右上訴人因被告違反毒品危害防制條例案件，不服台灣基隆地方法院九十年度易字第
五四三號中華民國九十年十月十二日第一審判決（起訴案號台灣基隆地方法院檢察署
九十年度毒偵字第一八二號）提起上訴，本院判決如左：
    主  文
原判決撤銷。
甲○○連續施用第二級毒品，處有期徒刑陸月，如易科罰金以佰元折算壹日。
    事  實
一、甲○○前曾於民國（下同）八十九年間，因違反毒品危害防制條例案件，經原法
    院判處有期徒刑六月，上訴後經本院撤銷改判，處有期徒刑六月，確定後於九十
    年三月二十七日易科罰金執行完畢（不構成累犯）。復因施用第二級毒品安非他
    命案件，經原法院裁定送觀察、勒戒後，認無繼續施用毒品之傾向，由台灣基隆
    地方法院檢察署檢察官以八十九年度偵緝字第二二五號為不起訴處分確定。嗣甲
    ○○復基於概括之犯意，自九十年一月十九日十時三十分之前一日內起至同年二
    月五日十六時五十分之前一日內止，在基隆市○○路三六四號等處，連續施用第
    一級毒品海洛因，經原法院以九十年度毒聲字第三一○號裁定送觀察、勒戒後認
    有繼續施用之傾向，由台灣基隆地方法院檢察署檢察官以九十年聲戒字第一六八
    號聲請強制戒治，並以九十年度毒偵字第二一一號及二八三號提起公訴，並經原
    法院判處有期徒刑捌月確定。詎甲○○仍不知悔悟，明知安非他命係第二級毒品
    ，不得非法施用、持有，復基於概括之犯意，於九十年一月十六日下午八時許之
    前四日內及之前一日內，在不詳地點施用第二級毒品安非他命，及第一級毒品海
    洛因（此部分另為不起訴處分），於九十年一月十六日下午八時許，為警在基隆
    市○○街六十四之四號五樓住所查獲。
二、案經基隆市警察局第二分局報告台灣基隆地方法院檢察署檢察官偵查起訴。
    理  由
一、被告甲○○於偵查、原審審理時，固矢口否認右揭施用安非他命之犯行（見偵卷
    第十九頁；原審卷第十三頁）。惟查：被告於九十年一月十六日下午八時許，在
    其住所為警查獲後，經警採集其尿液送驗結果，呈有施用毒品安非他命陽性反應
    ，此有基隆市衛生局九十年六月二十八日（九十）基衛檢字第○七一四九號函附
    檢驗成績書（見偵卷第二十二至二十四頁），及法務部調查局九十年九月五日（
    九○）陸（一）字第九○○五四二五八號檢驗通知書各一紙在卷可按（見偵卷第
    三十一頁），並有被告之刑案資料查註紀錄表（見偵卷第三至十五頁）、九十年
    度毒偵字第一八二號不起訴處分書（見偵卷第三十七頁）、九十年度毒偵字第二
    一一號暨二八三號起訴書（見偵卷第三十二頁）、九十年度訴字第三三一號判決
    書（見偵卷第三十四、三十五頁）、本院被告全國前案紀錄表在卷可稽，被告所
    辯不可採，其施用安非他命事實事證明確，被告犯行，洵堪認定。
二、查安非他命係毒品危害防制條例所定之第二級毒品，此為該條例第二條第二項第
    二款所明定。又犯毒品危害防制條例第十條施用毒品之罪者，檢察官應先將被告
    送勒戒處所觀察、勒戒，經觀察、勒戒後，無繼續施用毒品傾向者，應由檢察官
    為不起訴處分，有繼續施用毒品之傾向者，由檢察官聲請法院裁定令入戒治處所
    施以強制戒治；依前開規定為不起訴處分後，五年內再犯施用毒品之罪，經觀察
    、勒戒後，認有繼續施用毒品之傾向，或三犯以上者，不適用前開規定，但應由
    檢察官聲請法院裁定令入戒治處所施以強制戒治，毒品危害防制條例第二十條定
    有明文。本件被告甲○○前因施用第二級毒品安非他命案件，經原法院裁定送觀
    察、勒戒後，認無繼續施用毒品之傾向，由台灣基隆地方法院檢察署檢察官以八
    十九年度偵緝字第二二五號為不起訴處分確定。嗣自九十年一月十九日十時三十
    分之前一日內起至同年二月五日十六時五十分之前一日內止，在基隆市○○路三
    六四號等處，連續施用第一級毒品海洛因，經原法院以九十年度毒聲字第三一○
    號裁定送觀察、勒戒後認有繼續施用之傾向，由台灣基隆地方法院檢察署檢察官
    以九十年聲戒字第一六八號聲請強制戒治並以九十年度毒偵字第二一一號及二八
    三號提起公訴，並經原法院判處有期徒刑捌月確定。本次係五年內第三度犯毒品
    危害防制條例第十條之罪，依毒品危害防制條例第二十條第三項規定，自應依法
    處罰。
三、核被告所為，係犯毒品危害防制條例第十條第第二項之施用第二級毒品罪。被告
    持有毒品之低度行為，應為施用毒品之高度行為所吸收，不另論以持有毒品罪。
    被告先後多次施用行為，時間緊接，構成要件相同，顯係基於概括之犯意為之，
    為連續犯，應論以一罪。惟本院考量其乃自傷行為，並未侵害他人法益，認為無
    庸加重其刑。又被告前雖曾於八十九年間，因違反毒品危害防制條例案件，經原
    法院判處有期徒刑六月，上訴後經本院撤銷改判，處有期徒刑六月，確定後於九
    十年三月二十七日易科罰金執行完畢。惟其執行完畢時間在本件行為之後，故不
    構成累犯，附此敘明。原審以本件與原法院九十年度訴字第三三一號確定判決所
    認被告連續施用第一級毒品海洛因部分有連續犯之裁判上一罪關係，而為免訴之
    諭知，原非無見。惟按刑法第五十六條係規定「連續數行為而觸犯同一之罪名」
    者，以一罪論；所謂「同一之罪名」，依司法院大法官會議釋字第一五二號解釋
    ，係指基於概括之犯意，連續數行為，觸犯「構成犯罪要件相同之罪名」而言。
    查施用第一級毒品及第二級毒品係分別規定於毒品危害防制條例第十條第一、二
    項，尚難謂係構成要件相同之罪名，則被告所犯上開二罪間，犯意各別，罪名互
    異，應分論併罰，即屬數罪併罰關係，自應另行判決，原判決認為本件施用第二
    級毒品安非他命之行為與前連續施用第一級毒品海洛因之行為，係屬連續犯之裁
    判上一罪關係，而為前案判決既判力所及，並為免訴判決容有未洽。是以檢察官
    上訴指摘原判決不當為有理由，應由本院予以撤銷改判。爰審酌被告之品性、生
    活狀況、智識程度、犯罪之目的、手段、犯罪時所受刺激、犯罪後之態度等一切
    情狀後，特別考量施用毒品乃自傷行為，本質上並非犯罪行為，量處如主文第二
    項所示之刑，並諭知易科罰金之折算標準，以示懲儆。
四、被告甲○○經合法傳喚，無正當之理由不到庭，爰不待其陳述，逕行判決。
據上論斷，應依刑事訴訟法第三百七十一條、第三百六十九條第一項前段、第三百六
十四條、第二百九十九條第一項前段，毒品危害防制條例第十條第二項，刑法第十一
條前段、第五十六條、第四十一條第一項前段，罰金罰鍰提高標準條例第二條，判決
如主文。
本案經檢察官郭文東到庭執行職務。
中      華      民      國    九十一    年      二      月      八      日
                              臺灣高等法院刑事第九庭
                                    審判長法  官  李  文  成
                                          法  官  周  盈  文
                                          法  官  官  有  明
右正本證明與原本無異。
如不服本判決應於收受送達後十日內向本院提出上訴書狀，其未敘述上訴之理由者並
得於提起上訴後十日內向本院補提理由書（均須按他造當事人之人數附繕本）。
                                          書記官  林  蓓  瑜
中      華      民      國    九十一  年     二       月      八      日
附錄：本判決論罪科刑法條全文
毒品危害防制條例第十條
施用第一級毒品者，處六月以上五年以下有期徒刑。
施用第二級毒品者，處三年以下有期徒刑。
